臺灣新竹地方法院刑事判決　　　　　　 100年度簡上字第57號
上　訴　人
即　被　告　黃煥哲
選任辯護人　朱昭勳律師
　　　　　　許民憲律師
上列上訴人即被告因妨害名譽案件，不服本院新竹簡易庭於民國
100 年3 月31日以100 年度竹簡字第3 號所為之第一審刑事簡易
判決（檢察官聲請簡易判決處刑案號：99年度偵字第8934號），
提起上訴，本院管轄之第二審合議庭判決如下：
    主  文
上訴駁回。
黃煥哲緩刑貳年。
    事  實
一、黃煥哲係鉅晶電子股份有限公司（址設新竹市○○○路18號
    ；以下簡稱鉅晶公司）設備整合部門設備經理，劉國忠為該
    部門主任工程師。黃煥哲因劉國忠業務處理不當，竟基於公
    然侮辱之犯意，於(1)民國99年5 月28日8 時20分許，在不特
    定多數人得共見共聞之鉅晶公司設備整合部門辦公室內，公
    然以「你沒有腦」、「臉皮蠻厚的」、「冗員」、「看不起
    你們這些冗員」等語辱罵劉國忠，足以貶損劉國忠之人格及
    社會評價；(2)其又另行基於公然侮辱之犯意，於99年6 月4
    日8 時20分許，在前開不特定多數人得共見共聞之辦公室內
    ，公然以「老番癲」、「廢物」、「耗呆」（臺語）、「空
    」（臺語）、「你什麼都不會、你會什麼、當EI了不起是嗎
    」等言詞辱罵劉國忠，亦足以貶損劉國忠之人格及社會評價
    。
二、案經劉國忠訴請臺灣新竹地方法院檢察署檢察官聲請簡易判
    決處刑。
    理  由
壹、證據能力部分：
一、本件被告之供述，被告並未主張係以不正方法取得自白或筆
    錄記載與實際所述不符合之情形而無證據能力，足認被告警
    詢、偵查中之自白，屬出於自由意識之陳述，無何任意性之
    瑕疵可指，應具有證據能力。
二、按被告以外之人於審判外之言詞或書面陳述，除法律有規定
    者外，不得作為證據。被告以外之人於審判外之陳述，雖不
    符刑事訴訟法第159 條之1 至第159 條之4 之規定，而經當
    事人於審判程式同意作為證據，法院審酌該言詞陳述或書面
    陳述作成時之情況，認為適當者，亦得為證據；當事人、代
    理人或辯護人於法院調查證據時，知有第159 條第1 項不得
    為證據之情形，而未於言詞辯論終結前聲明異議者，視為有
    前項之同意，刑事訴訟法第159 條第1 項、第159 條之5 分
    別定有明文。查告訴人劉國忠、證人胡俊達、李國永、陳志
    彰、陳冠廷、徐弘振於檢察事務官訊問時所為之指、證述及
    卷內以其記載為內容之文書證據，雖屬被告以外之人於審判
    外之言詞陳述，然被告就上開審判外之陳述，於本院審理中
    ，並不爭執證據能力，復未曾於言詞辯論終結前聲明異議，
    而本院審酌該等證人陳述作成時之情況，並無違法取證及證
    明力過低之瑕疵，亦認以之作為證據為適當，依前揭規定說
    明，自得為證據。
三、本件其餘非供述證據，被告並未於本院言詞辯論終結前表示
    無證據能力，復查其取得過程亦無何明顯瑕疵，而認均具證
    據能力。
貳、實體部分：
一、上開犯罪事實，業據被告黃煥哲於偵查、原審及本院行準備
    程序、審理時坦承不諱，核與告訴人劉國忠於偵查、原審調
    查時之指訴；證人李國永、胡俊達、陳志彰、陳冠廷、徐弘
    振於偵查時之證述情節相符（見99年度他字第1948號卷第8
    頁至第12頁、第18頁至第24頁、第72頁至第74頁、本院100
    年度竹簡字第3 號卷第51頁至第52頁）；復有服務證明、錄
    音光碟、錄音紀錄資料等在卷可稽（見99年度他字第1947號
    卷第2 頁、第60頁至第65頁、第67頁至第69頁、外放證物袋
    ），足認被告之任意性自白與事實相符。又刑法上之公然侮
    辱罪，祇須侮辱行為足使不特定人或多數人，得以共見共聞
    即行成立，不以侮辱時被害人在場聞見為要件（司法院30年
    院字第2779號解釋參照），故只要在事實上有此多數人得共
    見共聞之狀況，即足認為已達到公然之程度。又按「侮辱」
    係以使人難堪為目的，以言語、文字、圖畫或動作，表示不
    屑輕蔑或攻擊之意思，足以對於個人在社會上所保持之人格
    及地位，達貶損其評價之程度而言。是被告黃煥哲於不特定
    多數人得以共見共聞之上開辦公室內分別以「你沒有腦」、
    「臉皮蠻厚的」、「冗員」、「看不起你們這些冗員」；「
    老番癲」、「廢物」、「耗呆」（臺語）、「空」（臺語）
    、「你什麼都不會、你會什麼、當EI了不起是嗎」等令人難
    堪之字眼辱罵告訴人劉國忠，是以，被告所為業已該當公然
    侮辱罪。是本案事證明確，被告上揭妨害名譽之犯行堪以認
    定，應予依法論科。
二、核被告黃煥哲所為，均係犯刑法第309 條第1 項之公然侮辱
    罪。又被告所犯2 次公然侮辱罪，犯意各別，行為互殊，應
    予分論併罰。原審以被告罪證明確，依刑法第309 條第1 項
    、第41條第1 項前段、第51條第6 款，刑法施行法第1 條之
    1 第1 項、第2 項前段等規定，並審酌被告係因公司業務之
    問題對告訴人心生不滿，即以言語公然侮辱告訴人之犯罪動
    機、目的，致使告訴人之人格尊嚴及名譽受損程度，被告犯
    後坦承犯行，惟因被告與告訴人雙方對於賠償金額未能達成
    共識，迄今仍未達成民事賠償或和解，暨被告之素行、智識
    程度等一切情狀，分別量處拘役30日，定應執行拘役50日，
    並諭知如易科罰金，以新臺幣（下同）1,000 元折算1 日之
    標準，經核原審認事用法均無違誤。再按法官於有罪判決如
    何量處罪刑，為實體法賦予審理法官裁量之刑罰權事項，法
    官行使此項裁量權，自得依據個案情節，參酌刑法第57條所
    定各款犯罪情狀之規定，於法定刑度內量處被告罪刑；除有
    逾越該罪法定刑或法定要件，或未能符合法規範體系及目的
    ，或未遵守一般經驗及論理法則，或顯然逾越裁量，或濫用
    裁量等違法情事之外，自不得任意指摘其量刑違法（最高法
    院80年台非字第473 號、75年台上字第7033號、72年台上字
    第6696號、72年台上字第3647號判例意旨可資參照）。準此
    ，法官量刑，如非有上揭明顯違法之情事，自不得擅加指摘
    其違法或不當。被告上訴意旨略以：告訴人拒絕服從上訴人
    之領導，且漫不經心，上訴人才會忍無可忍，誤踩法律界線
    ，但上訴人在案發後多所後悔，除親向告訴人道歉外，更願
    提出新臺幣100,000 元之賠償金，但告訴人牽拖退休、離職
    、其妻離憂鬱症要求10,000,000元之損害賠償，致無法達成
    和解，但上訴人在和解過程，態度良好，不能和解顯非上訴
    人之疚，且上訴人並無前科等情為由。惟查，於原審審理時
    ，業已審酌上訴人與告訴人就賠償金額未能達成共識，而未
    達成和解一情，本院認原審於法定刑拘役或科罰金之範圍內
    ，分別量處被告拘役30日，定應執行拘役50日，並諭知易科
    罰金之折算標準，其裁量權之行使並無違法不當之處。被告
    上訴意旨指摘原審判決不當，並無理由，應予駁回。
三、末查，被告前未曾因故意犯罪受有期徒刑以上刑之宣告等情
    ，有臺灣高等法院被告前案紀錄表在卷可參，其因一時不慎
    ，偶罹刑典，犯後並與告訴人達成和解，有本院和解筆錄附
    卷可憑（見本院卷第25頁），經此偵審程序及罪刑之宣告，
    應能知所警惕，信無再犯之虞，本院認所宣告之刑以暫不執
    行為適當，爰併予宣告緩刑2 年，以啟自新。
據上論斷，應依刑事訴訟法第455 條之1 第1 項、第3 項、第36
8 條，刑法第74條第1 項第1 款，判決如主文。
本案經檢察官黃慧倫到庭執行職務。
中    華    民    國   100    年    8     月    10    日
                  刑事第一庭  審判長法  官  陳健順
                                    法  官  林哲瑜
                                    法  官  朱美璘
以上正本證明與原本無異。
不得上訴。
中    華    民    國   100    年    8     月    10    日
                                    書記官  楊嘉惠
附錄本案論罪科刑法條：
刑法第309條
公然侮辱人者，處拘役或300元以下罰金。
以強暴犯前項之罪者，處1年以下有期徒刑、拘役或500元以下罰
金。